【裁判字號】    89,上易,2125
【裁判日期】    890728
【裁判案由】    傷害
【裁判全文】
臺灣高等法院臺中分院刑事判決                  八十九年度上易字第二一二五號
    上  訴  人  臺灣臺中地方法院檢察署檢察官
    被      告  戊○○
右上訴人因被告戊○○傷害案件，不服臺灣臺中地方法院八十九年度易字第一九○二
號中華民國八十九年七月二十八日第一審判決（起訴案號：臺灣臺中地方法院檢察署
八十八年度偵字第五一九九號），提起上訴，本院判決如左：
      主    文
原判決撤銷。
戊○○傷害人之身體，處拘役貳拾日，如易科罰金，以佰元折算壹日。
      事    實
一、戊○○與丁○○係兄妹關係，兩人間具有家庭暴力防治法第三條第四款所定之家
    庭構成員關係。戊○○於民國八十八年八月十五日上午十一時許，因其母丙○○○帶同戊○○之女乙○○，一同前來臺中市○○路○段二六五號戊○○住處，欲
    向戊○○收取租金，戊○○竟心生不悅，拒絕給付並當場辱罵丙○○○，丙○○○悻然返回臺中市○○路五十一號住處，乙○○告知丁○○上情，丁○○不滿戊○○之舉，立即至戊○○上開住處質問，戊○○因而大發雷霆，竟基於傷害人之
    身體之犯意，在上開住處外，持修理汽車之木製工作架砸丁○○，丁○○以手抵
    擋，致受有右手掌指挫傷、臉部挫傷、左前臂挫傷併擦傷等傷害。
二、案經丁○○訴由臺灣臺中地方檢察署檢察官偵查起訴。
      理    由
一、訊據被告戊○○矢口否認有何不法犯行，並以本件係告訴人丁○○至被告上開住
    處辱被告，告訴人有無受傷及如何受傷，伊均不知情云云，然查被告犯行業據
    告訴人在偵訊、原審及本院指述甚詳，並有診斷證明書附卷，又並經本院調閱中
    國醫藥學院附設醫院病歷查證屬實，被告之女乙○○亦至本院證述其於前揭時日
    ，陪同其祖母丙○○○向被告收房租，被告證人祖母，二人回家，伊將上情告
    知告訴人，告訴人即去找被告理論，伊在家中聽到告訴人喊「打人了」，即出去
    看，結果看到告訴人兩隻手及臉都受傷，也看到木架在告訴人身旁，告訴人原本
    未受傷，而另證人即被告弟己○○亦於本院證述卷附告訴人受傷及木架照片係伊
    所拍攝，前揭時日，告訴人去找被告理論，出門後不久，聽到告訴人慘叫聲音，
    伊出去看，就看到告訴人受傷，臉及手都腫起來了，證人就去拿照相機將告訴人
    受傷樣子照起來，而告訴人在未去理論前，並未受傷，有本院訊問筆錄可參，雖
    由被告與告訴人及丙○○○在本院調查時雙方互相邀烈指責之情況可知被告與告
    訴人及丙○○○間仇隙甚深，然乙○○則係被告之親生女，不可能無端誣指被告
    ，告訴人在通衢大街，亦不可能當眾自傷，以藉該傷勢誣陷被告，是被告所辯顯
    係畏罪飾卸之詞，不足採信，本案事證明確，被告犯行至堪認定。
二、核被告所為，係犯刑法第二百七十七條第一項之傷害罪，原審以被告究竟為何毆
    打告訴人，係告訴人辱罵被告後，被告直接從住處跑至外面拿取木製工作架，隨
    即近身由上往下砸打告訴人，告訴人用雙手擋，以致受傷，抑或是丙○○○收取
    房租時，辱罵被告，被告直接從住處跑至外面拿取木製工作架，隨即欲「丟擲」
    丙○○○，告訴人見狀為恐丙○○○受傷，而奮不顧身擋在丙○○○前面，以致
    受傷，抑或是被告拿取木製工作架，欲「毆打」丙○○○，告訴人見狀為恐丙○○○受傷，而奮不顧身擋在丙○○○前面，以致受傷，告訴人指述前後不一致，
    又依告訴人於警訊時指訴「台中市○○路○段二六五號前，被我哥哥戊○○拿修
    車工作木架毆打我成傷（左手部成傷）。」之語，係僅有左手部成傷而已，惟告
    訴人所提出之證斷證明書，卻載有「右手掌指挫傷、臉部挫傷、左前臂挫傷併擦
    傷」等傷害，則告訴人除左手傷外，其餘傷害又從何而來，且依告訴人於本院審
    理時之指訴，被告係持木製工作架由上往下毆打好幾下，若以如照片所示木製工
    作架由上往下砸打告訴人，則告訴人又豈有僅受有如此輕微之傷害，而證人乙○○於偵查時證述：「當天我扶奶奶一起過去向爸爸要房租，爸爸不給，爸爸說我
    就是不給，你們可去告，奶奶很生氣說你不孝會遭到報應，爸爸說你會不得好死
    ，爸爸在屋內，我奶奶在屋外，後來我把奶奶拉回家，回家後告訴姑姑說爸爸罵
    奶奶，姑姑聽了很生氣就跑到爸爸那，我有聽到他們吵架，當時奶奶的房子與爸
    爸中間隔一棟房子，後來有聽到姑姑喊了很大聲說打人哦，我馬上跑出來，看見
    姑姑受傷，臉部及手，臉右側及雙臂有紅腫，姑姑旁邊有一個木架，姑姑的臉有
    一點腫腫，看見爸爸從騎樓走進屋裡，姑姑就一直喊打人，姑姑還跑回家拿麥克
    風出來說爸爸打人，奶奶自己走出來，我走到爸爸房子騎樓前看，我在國三時與
    爸爸分開，是我自己選要和姑姑住。」，此與丙○○○於警訊時證述：「柯女一
    到就責罵戊○○為何如此對待母親，戊○○即凶性大發，拿起木架（相片所示）
    打丁○○致傷。」，偵訊證述：「當天是我孫女陪我去，被告不給，他說要告去
    告，告到半年後妳就會死，我與佳君回去，佳君告訴姑姑情形，淑美跑去找傳益
    ，後來聽淑美喊打人哦，我有跑出房外看，當時看見淑美站立在騎樓，我看見傳
    益丟東西出來，淑美左臉及手臂被打到，傳益後來有跑出來和淑美拉扯，我沒注
    意我和佳君是誰先出來，剛好警員經過，然後到派出所做筆錄。」，原審審理時
    證述：「我那天去要租金，被告罵我，孫女跑回去告訴我女兒，我女兒就氣呼跑
    過來罵被告，被告就拿木架丟過來，以前怎麼打我沒看到，但我有看到被告拿木
    架丟我女兒，我是走到我家門外看到，我家離被告隔一間屋，我家在博館路五十
    一號，我在我門口看到被告在西屯路一段二六五號拿木架從屋內丟到騎樓外。」
    等語互核結果，乙○○、丙○○○之證詞，前後已然不一致，是告訴人及前揭證
    人之指述不足採，即諭知無罪判決，然證人或係親身見聞事件始末之時點不同，
    或就個人見聞之事臆測發生原因而夾雜個人意見，本難期其等證詞均完全一致，
    且本件告訴人與被告本即相處不睦，其指述略有渲染誇大，實屬難免之事，就本
    件言，被告丟擲（或打）告訴人之器具，依卷附照片顯示，係以手工自行釘製之
    舊木架，以高度及結構言，稱之木椅或椅子應均無不可，如將該照片交給不同之
    人觀看，可能會賦予該物品不同之名稱或有不同之用途看法，依證人己○○所述
    ，該物係伊個人釘製供修車使用之木架，既非坊間習見之通用物品，本難明確界
    定其名稱，己○○既已當場拍下該木架照片，是告訴人先後稱之「修車工作木架
    」、「木椅」、「椅子」、「木製工作架」應即指該物，不應以名稱前後差異即
    認指述不實，又告訴人在警訊固曾指述「．．．因我哥哥拒繳，才會拿工作架欲
    毆打我媽媽，而我阻擋我媽媽被打，才會被我哥哥戊○○毆打成傷」，惟嗣於本
    院調查時，已明確指述係其母親遭被告辱後，回到與告訴人同住住所，由乙○○告知上情，伊始出門與被告理論，進而遭被告毆打，是其警訊指述被告欲毆打
    告訴人母親，伊加以阻擋一節，固顯係渲染誇大之詞，惟亦僅可認該渲染誇大部
    分不足採信，就其遭被告毆打一節，告訴人指述前後一貫，並無不符之處，應就
    該部分參酌其餘事證認定事實，不應以證詞中夾雜部分渲染誇大之處，即認全部
    指述均不實，又告訴人在原審指述被告以木製工作架由上往下打好幾下，原審以
    告訴人不可能僅受有卷附診斷書所示傷處，是認告訴人指述不實，然被告與告訴
    人雖係兄妹，惟雙方仇隙甚深，告訴人自極有可能誇大渲染其被害情節，法院應
    探究何部分係誇大渲染之處，而於認定事實時予以剔除，非可即認指述全部不足
    採信，被告與告訴人之母親柯林淑英在警訊指述「．．．戊○○即兇性大發，拿
    起木架打丁○○成傷」，於本院則指述「戊○○並用木架打我女兒，我出來看時
    ，木架已丟到我女兒身邊，我為了這個兒子忍受莫大侮辱」，惟由證人乙○○指
    述，柯林淑英應係與乙○○回到屋內，始發生告訴人遭毆打之情，證人本即有可
    能就其聽聞之事推斷發生原因，就本件言，柯林淑英聽到告訴人喊被告打人，出
    來看到告訴人受傷，並見木架在告訴人身旁，又聽到告訴人指述被告毆打伊，其
    主觀上自會認定確係被告以木架毆打告訴人，如訊問者未要求柯林淑英只能陳述
    親自聽聞之事，不應摻雜個人主觀意見，柯林淑英自極可能直接陳述見到被告毆
    打告訴人，對此種陳述，應予釐清何者係證人親自見聞之事，何者是證人摻雜之
    意見，並就整體案情及各項證據具體判斷案情始末，本件原審細心勾稽告訴人及
    各證人各項陳述矛盾之處，固非無見，惟以其中有互核不符之處，即認指述、證
    言均不實，對指述、證詞互核無訛，且有診斷書、照片等事證足資佐證者，則恝
    置不論，因而判決被告無罪尚有未洽，應予撤銷，並應本院依法對被告論罪科刑
    ，審酌被告犯罪之動機、手段及對被害人所致傷害並參酌其犯後態度等一切情狀
    ，量處如主文第二項所示之刑，並諭知易科罰金之折算標準，以示懲儆。
三、前揭木架未扣案，亦非專供犯傷害罪所用之物，爰不宣告沒收。
據上論斷，應依刑事訴訟法第三百六十九條第一項前段、第三百六十四條、第二百九
十九條第一項前段，刑法第二百七十七條第一項、第四十一條，罰金罰鍰提高標準條
例第一條前段、第二條，判決如主文。
本案經檢察官甲○○到庭執行職務。
中      華      民      國    八十九     年      十二     月    二十    日
                                  臺灣高等法院臺中分院刑事第五庭
                                        審判長法  官  吳  火  川
                                              法  官  郭  同  奇
                                              法  官  姚  勳  昌
右正本證明與原本無異。
不得上訴。
                                              書記官  陳  如  慧
中      華      民      國    八十九     年      十二     月    二十一  日
                                                                        Ｉ


司法院資訊處製作；財團法人民間司法改革基金會備份。
